臺灣臺北地方法院刑事判決
109年度訴字第813號
109年度訴字第856號
公  訴  人  臺灣臺北地方檢察署檢察官
被      告  曾國乙



選任辯護人  黃豐欽律師
被      告  陳俊廷



選任辯護人  林祐增律師                    
上列被告等因詐欺等案件，經檢察官提起公訴（109年度偵字第1
2049號、第21224號、第21961號）及追加起訴（109年度偵字第2
2055號），本院判決如下：
    主  文
壹、主刑部分
一、曾國乙犯如附表一主文欄所示之罪，各處如附表一主文欄所
    示之刑。應執行有期徒刑參年。
二、陳俊廷犯如附表一主文欄所示之罪，各處如附表一主文欄所
    示之刑。應執行有期徒刑參年貳月。
三、曾國乙、陳俊廷就附表四編號一至十六、編號十八、十九、
    二十一部分無罪。
貳、沒收部分
一、曾國乙扣案如附表三編號一所示之物沒收。
二、陳俊廷未扣案犯罪所得新臺幣壹萬貳仟元沒收之，於全部或
    一部不能或不宜執行沒收時，追徵其價額。
    事  實
一、曾國乙、陳俊廷於民國109年3月間加入真實姓名、年籍不詳
    ，綽號「阿宏」所屬成員為三人以上，以實施詐術為手段所
    組成具有持續性、牟利性詐欺集團，與該詐欺集團成員共同
    意圖為自己不法之所有，基於三人以上詐欺取財、與隱匿詐
    欺取財犯罪所得去向、所在、意圖使本案詐欺集團成員逃避
    刑事追訴而移轉該等犯罪所得之洗錢犯意聯絡，先由集團成
    員施用詐術，使被害人等分別陷於錯誤，而依指示將款項匯
    入指定帳戶內（就被害人、匯入時間、帳號、金額與詐騙手
    法及內容等，詳如附表一所示），曾國乙、陳俊廷則於各被
    害人完成匯款後，分擔如附表一所示之行為，復由曾國乙依
    「阿宏」指示將詐騙款項攜至指定地點藏放，由其他集團成
    員繳回，以此方式隱匿詐欺取財犯罪所得去向、所在、意圖
    使本案詐欺集團成員逃避刑事追訴而移轉該等犯罪所得。嗣
    經被害人等察覺有異報警處理，警方循線查調查，始悉上情
    ，並扣得如附表三編號1所示之物。
二、案經如附表四所示之人告訴暨臺北市政府警察局文山第一分
    局、新北市政府警察局新店分局報告臺灣臺北地方檢察署檢
    察官偵查起訴。
    理  由
壹、證據能力
一、供述證據：按被告以外之人於審判外之言詞或書面陳述，除
    法律有規定者外，不得作為證據，刑事訴訟法第159條第1項
    定有明文；惟被告以外之人於審判外之陳述，雖不符同法第
    159條之1至第159之4之規定，而經當事人於審判程序同意作
    為證據，法院審酌該言詞陳述或書面陳述作成時之情況，認
    為適當者，亦得為證據。又當事人、代理人或辯護人於法院
    調查證據時，知有第159條第1項不得為證據之情形，而未於
    言詞辯論終結前聲明異議者，視為有前項之同意，同法第15
    9條之5第1、2項亦定有明文。本件當事人及辯護人就本判決
    所引用被告以外之人於審判外之言詞或書面陳述之證據能力
    ，於本院準備程序、審判期日中均未予爭執，且迄至言詞辯
    論終結前亦未聲明異議，本院審酌該等具有傳聞證據性質之
    證據製作時之情況，並無不能自由陳述之情形，亦未見有何
    違法取證或其他瑕疵，且與待證事實具有關聯性，認為以之
    作為證據應屬適當，自均有證據能力。
二、非供述證據：本院以下所引用非供述證據部分，並無證據證
    明係公務員違背法定程序所取得，是依刑事訴訟法第158條
    之4反面解釋，即具證據能力。
貳、認定事實所憑之證據及理由
一、前揭事實，業據被告曾國乙、陳俊廷於本院準備程序及審理
    時坦承不諱（本院訴813卷第99至101頁、第126至130頁、第
    299至300頁、第346頁），並有臺北市政府警察局文山第一
    分局自願受搜索同意書、搜索扣押筆錄、扣押物品目錄表、
    扣押物品照片、被告曾國乙持用行動電話通訊內容擷圖、如
    附表一所示匯入帳號即：合作金庫商業銀行帳號0000000000
    000號帳戶、玉山商業銀行帳號0000000000000號帳戶、第一
    商業銀行帳號00000000000號帳戶、中華郵政五股登林路郵
    局帳號00000000000000號帳戶、五股郵局帳號000000000000
    00號帳戶之客戶基本資料、歷史交易明細、自動櫃員機及道
    路監視器錄影畫片擷圖（他5163卷第177至183頁、第185至1
    91頁、第225至233頁，偵12049【附卷一之1】卷第10至13頁
    ，偵12049【附卷一之2】卷第7至11頁、第37至42頁、第47
    至49頁，偵12049【附卷一之4】卷第187至189頁，偵12049
    卷壹第133至177頁，偵21224卷第37頁、第43頁，他5778卷
    第13至19頁，偵12049【附卷二】卷第79至131頁、第197至2
    01頁），及如附表一「證據名稱及卷證出處」欄位所示證據
    之補強，並有如附表三編號一所示之物扣案可佐，足認被告
    2人上開任意性自白與事實相符，應堪採認。
二、綜上所述，本件事證明確，被告2人犯行堪以認定，均應予
    依法論科。　　
參、論罪科刑
一、論罪部分
㈠、按三人以上共同犯刑法第339條詐欺罪者，構成刑法第339條
    之4第1項之加重詐欺取財罪，該條項為法定刑1年以上7年以
    下有期徒刑之罪，屬洗錢防制法第3條第1款所規定之特定犯
    罪。依洗錢防制法第2條之規定：「本法所稱洗錢，指下列
    行為：一、意圖掩飾或隱匿特定犯罪所得來源，或使他人逃
    避刑事追訴，而移轉或變更特定犯罪所得。二、掩飾或隱匿
    特定犯罪所得之本質、來源、去向、所在、所有權、處分權
    或其他權益者。三、收受、持有或使用他人之特定犯罪所得
    。」；倘行為人意圖掩飾或隱匿特定犯罪所得來源，而將特
    定犯罪所得直接消費處分，甚或交予其他共同正犯，而由共
    同正犯以虛假交易外觀掩飾不法金流移動，即難認單純犯罪
    後處分贓物之行為，仍應構成洗錢防制法第2條第1或2款之
    洗錢行為。例如詐欺集團向被害人施用詐術後，為隱匿其詐
    欺所得財物之去向，而令被害人將其款項轉入該集團所持有
    、使用之人頭帳戶，並由該集團所屬之車手前往提領詐欺款
    項得逞，檢察官如能證明該帳戶內之資金係本案詐欺之特定
    犯罪所得，即已該當洗錢防制法第14條第1項之一般洗錢罪
    （最高法院108年度台上字第1744號判決意旨參照）。
㈡、核被告曾國乙、陳俊廷2人所為，均係犯刑法第339條之4第1
    項第2款之加重詐欺取財罪、洗錢防制法第14條第1項之洗錢
    罪，及組織犯罪防制條例第3條第1項後段之參與犯罪組織罪
    。
㈢、共同正犯：
１、按共同正犯，係共同實施犯罪行為之人，在合同意思範圍以
    內，各自分擔犯罪行為之一部，相互利用他人之行為，以達
    其犯罪之目的者，即應對於全部所發生之結果，共同負責。
    共同正犯之犯意聯絡，不限於事前有所協議，其於行為當時
    ，基於相互之認識，以共同犯罪之意思參與者，亦無礙於共
    同正犯之成立；復不以數人間直接發生者為限，即有間接之
    聯絡者，亦包括在內（最高法院28年度上字第3110號、73年
    度台上字第1886號、77年度台上字第2135號判決意旨參照）
    。亦即共同正犯，在共同意思範圍內，組成一共犯團體，倘
    具有相互利用其行為之共同意思所為，團體中任何一人之行
    為，均為共犯團體之行為，他共犯均須負共同責任，初無分
    別何一行為係何一共犯所實行之必要。
２、查被告2人雖未參與事實欄所示犯行之全部部分，惟其與「阿
    宏」所屬詐欺集團成員於案發時，各自分擔事實欄所載行為
    之一部，相互利用彼此之行為，以達遂行詐欺如附表一所示
    被害人財物之目的，顯見被告2人與該集團成員間就事實欄
    所示犯行，各有犯意聯絡及行為分擔，均應論以共同正犯。
㈣、想像競合：被告2人加入本案詐欺集團起所犯之參與犯罪組織
    罪，與附表一各編號被害人之被害時間緊密，且犯罪目的單
    一，依一般社會通念，認應評價為一罪方符合刑罰公平原則
    ，認與如附表一編號1所示之加重詐欺取財、洗錢等行為（
    即首次犯行），係在同一犯罪決意及預定計畫下所為行為，
    且具有局部之同一性，而與一行為觸犯數罪名之要件相符，
    應依想像競合犯之規定，從一重之加重詐欺取財罪處斷。被
    告2人所共同犯加重詐欺罪、洗錢罪，係一行為觸犯數罪名
    ，應依刑法第55條規定，從一重之加重詐欺取財罪處斷。
㈤、數罪併罰：被告2人所參與之詐欺集團係分別向如附表一所示
    8名被害人行騙，侵害該8名被害人之財產法益，在刑法評價
    上各具獨立性，故犯意各別，行為互殊，均應予分論併罰（
    共8罪）。　　
㈥、被告陳俊廷前因公共危險案件，經本院以106年度交簡字第32
    8號判決，判處有期徒刑3月確定，於106年4月24日易科罰金
    執行完畢，有臺灣高等法院被告前案紀錄表在卷可稽，其於
    有期徒刑執行完畢5年以內故意再犯本案有期徒刑以上之罪
    ，為累犯。經本院依司法院釋字第775號解釋意旨裁量，基
    於累犯者有其特別惡性及對刑罰反應力薄弱，復審酌被告陳
    俊廷前已有因刑事犯罪受刑罰執行之紀錄，仍不知悔悟，顯
    見其守法意識薄弱、自我約束能力不佳，並考量其犯罪之動
    機、目的、手段、犯罪時所受之剌激及犯罪所生之損害，有
    加重其刑以收警惕之效之必要，本案情節又無罪刑不相當或
    有違反比例原則之情形，認應依刑法第47條第1項規定加重
    其刑。
㈦、被告2人不成立刑法第339條之4第1項第3款以網際網路對公眾
    散布之加重條件之說明：本案依附表一編號4「詐騙手法及
    內容」欄位之記載，雖可見前開詐欺集團成員有以在網站上
    刊登販售商品等不實訊息之方式，遂行詐欺取財犯行，然以
    被告2人於該詐欺集團內均非擔任主導犯罪之人，依其分工
    情況亦非屬詐欺集團核心工作，且觀諸本案卷證，並無積極
    證據可資證明被告2人知悉上開詐欺集團詐騙被害人之具體
    手法，則依「所犯重於犯人所知或相等者，從其所知」之法
    理，應僅能論以刑法第339條之4第1項第2款之罪，難認被告
    2人亦成立刑法第339條之4第1項第3款以網際網路對公眾散
    布之加重條件，併予敘明。
二、科刑部分：
㈠、爰以行為人之責任為基礎，依刑法第57條規定，審酌被告2人
    不思正途賺取所需，貪圖一己不法私利，加入詐欺集團，顯
    然缺乏法治觀念，漠視他人財產權；又本案被害人數（即如
    附表一所示之8人）、遭詐騙金額（約新臺幣【下同】52萬
    元），且以詐欺集團利用集團間的多人分工遂行犯罪之模式
    ，集團上游又刻意製造諸多成員間之斷點，使偵查機關難以
    往上追緝，詐欺集團首腦繼續逍遙法外，而不法所得之金流
    層轉，無從追蹤最後去向，造成被害人財產無法追回及社會
    互信基礎破毀，衍生嚴重社會問題。尤其我國近年來，詐騙
    事件層出不窮，行政機關投入大量成本宣導，民間金融機構
    亦戮力防範，迄今仍無法有效遏止詐欺集團，此種加重詐欺
    犯罪類型，自不應輕縱，且被告2人均自承在106至107年間
    即因參與詐欺集團擔任車手而遭偵辦，該案尚在法院審理中
    ，卻又旋即再犯本案，所為實屬不該，本應重懲；惟念及被
    告2人所參與者，均非主導詐欺集團犯罪之行為，於犯後終
    能坦承犯行，並已與部分被害人成立調解（本院訴813卷第3
    83至402頁），兼衡以被告2人之犯罪動機、目的、手段、犯
    罪所得、被害人等所受損害，暨其等智識程度及家庭經濟狀
    況等一切情狀（本院訴813卷第352頁），各量處如主文主刑
    部分所示之刑，並分別定其應執行刑。
㈡、不諭知強制工作之說明（就被告2人所涉參與犯罪組織部分）
    ：
１、按保安處分係針對受處分人將來之危險性所為之處置，以達
    教化、治療之目的，為刑罰之補充制度。我國現行刑法採刑
    罰與保安處分雙軌制，係在維持行為責任之刑罰原則下，為
    協助行為人再社會化之功能，以及改善行為人潛在之危險性
    格，期能達成根治犯罪原因、預防犯罪之特別目的。是保安
    處分中之強制工作，旨在對嚴重職業性或習慣性犯罪及欠缺
    正確工作觀念或無正常工作因而犯罪者，強制其從事勞動，
    學習一技之長及正確之謀生觀念，使其日後重返社會，能適
    應社會生活。衡諸組織犯罪防制條例所規定之強制工作，性
    質上原係對於有犯罪習慣，或因遊蕩、懶惰成習而犯罪者，
    所為之處置，修正後該條例既已排除常習性要件，從而，本
    於法律合憲性解釋原則，依司法院釋字第471號關於行為人
    有無預防矯治其社會危險性之必要，及比例原則等與解釋意
    旨不相衝突之解釋方法，為目的性限縮，對犯該條例第3條
    第1項之參與犯罪組織罪者，視其行為之嚴重性、表現之危
    險性、對於未來行為之期待性，以及所採措施與預防矯治目
    的所需程度，於有預防矯治其社會危險性之必要，且符合比
    例原則之範圍內，由法院依該條例第3條第3項規定，一併宣
    告刑前強制工作等旨。則法院於適用上開刑前強制工作規定
    前，應就強制工作之規範目的，審酌個案具體情節，及被告
    主觀惡性與犯罪習性等各項相關因素，在被告有預防矯治其
    社會危險性之必要，且符合比例原則情況下，依組織犯罪防
    制條例第3條第3項規定，對被告宣付刑前強制工作，始符合
    該規定之立法本旨（最高法院100年台上字第4614號判決、1
    08年度台上字第2306號判決意旨參照）。
２、查被告2人所為固毫無可取之處，且其等前於106年、107年間
    雖同因涉嫌加入詐欺集團擔任車手，經臺灣士林地方法院於
    108年11月5日，以107年度訴字第221號判決在案（目前上訴
    至臺灣高等法院以109年度上訴字第467號審理中），惟以其
    等於本案犯行之時，上開案件尚未經法院判刑確定並予執行
    ，有臺灣高等法院被告前案紀錄表在卷可參，尚難遽認刑罰
    之執行對被告2人已難收矯正之效。復考量被告2人之年紀及
    家庭經濟狀況，改正其等犯行之有效方法，應在於提供適當
    之更生教育及保護、就業機會及社會扶助等，並非僅有執行
    強制工作之保安處分一途，則以強制工作之保安處分將對被
    告2人之人身自由為長期且嚴格之限制，於此情況下，若對
    被告2人逕為強制工作之宣告，不僅無助於社會危險性之防
    堵，更恐與保安處分之立法本旨相悖，而終將失其宣告之意
    義。爰審酌被告2人就其所犯各罪，既經宣告有期徒刑之刑
    併定其應執行刑，該等有期徒刑之諭知倘若確定進而執行完
    畢，復將經過時間，諒被告2人經此等刑期之執行，應可令
    其在獄中改過自新，而足生懲儆之效，尚難認有對之宣告強
    制工作以預防矯治其社會危險性之必要，爰不另為強制工作
    之諭知，附此敘明。
肆、沒收
一、扣案物如附表三編號1所示之行動電話，為被告曾國乙所有
    ，供其為本案犯罪之用，業據其自承在卷（本院訴813卷第3
    48頁），並有該行動電話通訊內容擷圖可佐（他5163卷第22
    5至233頁），應依刑法第38條第2項規定，宣告沒收。
二、犯罪所得部分：
㈠、被告陳俊廷於偵查中自承加入本案詐欺集團負責前開分工，
    每日報酬為3,000元至5,000元不等（偵22055卷第208頁）。
    是以被告陳俊廷參與本案犯行之天數共計4日（即109年3月2
    1日、同年3月22日、同年3月30日、同年4月7日），以最有
    利之方式估算其於本案之犯罪所得即為1萬2,000元（計算式
    ：3,000元×4日＝1萬2,000元）；又被告陳俊廷雖與本案部分
    被害人達成和解，業如前述，但目前尚未實際賠償被害人，
    是就上開犯罪所得雖未扣案，仍應依刑法第38條之1第1項、
    第3項規定宣告沒收，於全部或一部不能或不宜執行沒收時
    ，追徵其價額。
㈡、至被告曾國乙部分，雖據其供稱加入本案詐欺集團係為抵償
    其積欠「阿宏」之債務，但其並未與「阿宏」談妥如何抵償
    ，亦不清楚目前還欠「阿宏」多少錢等語（本院訴813卷第3
    48頁），卷內復無其他積極證據得為佐證被告曾國乙因本案
    犯行而有實際獲利，自無從就其犯罪所得予以宣告沒收，併
    此敘明。
三、扣案如附表三編號3所示之現金，依被告曾國乙供稱係集團
    內其他車手在109年4月初至4月中所領得之詐騙款項，車手
    交給被告陳俊廷，再由被告陳俊廷轉交，其未及依指示繳回
    集團（偵12049卷貳第234頁），是依卷內事證已難遽認與本
    案前開犯罪事實間具有關聯性，或可認屬被告2人所有或有
    何事實上之處分權，自無庸於本案中宣告沒收。至如附表三
    編號2、4、5所示之物，復無證據可認與被告2人前揭犯行間
    有何關聯性，爰不予宣告沒收，附此敘明。
伍、無罪部分
一、公訴意旨以被告2人加入前開本案詐欺集團，共同詐騙附表
    四編號1至16、編號18、19、21所示被害人，因認被告2人涉
    嫌違反組織犯罪防制條例第3條第1項後段之參與犯罪組織，
    刑法第339條之4第1項第2款之加重詐欺取財，洗錢防制法第
    14條第1項之洗錢等罪嫌。
二、按犯罪事實應依證據認定之，無證據不得認定犯罪事實；又
    不能證明被告犯罪，應諭知無罪之判決，刑事訴訟法第154
    條第2項、第301條第1項分別定有明文。次按認定不利於被
    告之事實，須依積極證據，苟積極證據不足為不利於被告事
    實之認定時，即應為有利於被告之認定，更不必有何有利之
    證據；又事實之認定，應憑證據，如未能發現相當證據，或
    證據不足以證明，自不能以推測或擬制之方法，以為裁判基
    礎；而刑事訴訟法上所謂認定犯罪事實之積極證據，係指適
    合於被告犯罪事實之認定之積極證據而言，雖不以直接證據
    為限，間接證據亦包括在內；然而無論直接或間接證據，其
    為訴訟上之證明，須於通常一般之人均不致有所懷疑，而得
    確信其為真實之程度者，始得據為有罪之認定，倘其證明尚
    未達到此一程度，而有合理之懷疑存在時，致使無從形成有
    罪之確信，根據「罪證有疑，利於被告」之證據法則，即不
    得遽為不利被告之認定（最高法院30年度上字第816號、29
    年度上字第3105號、40年度台上字第86號、76年度台上字第
    4986號判決意旨參照）。再檢察官就被告犯罪事實，應負舉
    證責任，並指出證明之方法，此為刑事訴訟法第161條第1項
    所明定。因此，檢察官對於起訴之犯罪事實，應負提出證據
    及說服之實質舉證責任。其所提出之證據，不足為被告有罪
    之積極證明，或其指出證明之方法，無從說服法院以形成被
    告有罪之心證，基於無罪推定之原則，自應為被告無罪判決
    之諭知。
三、公訴意旨認被告2人涉犯前開犯行，無非係以被告2人之供述
    、如附表四編號1至16、編號18、19、21所示被害人之證述
    及其等檢附之相關匯款憑證、被害人依指示將款項匯入之帳
    戶開戶資料及往來明細、自動櫃員機及道路監視器錄影畫片
    擷圖、被告曾國乙持用行動電話通訊內容擷圖、臺北市政府
    警察局文山第一分局搜索扣押筆錄、扣押物品目錄表，及附
    表三所示之扣案物等為其主要論據。
四、經查：
㈠、被告2人均供稱其等於本案中僅有實際參與前述有罪部分之行
    為分擔，被告曾國乙供稱其不會到臺北市、新北市以外的縣
    市擔任取款車手，或從事監視車手取款、向車手收取領得之
    詐騙款項等工作（本院訴813卷第39頁）；被告陳俊廷供稱
    其基本上只負責在臺北市、新北市向車手取款，並經其確認
    卷附自動櫃員機監視器錄影畫片擷圖（偵22055卷第63至119
    頁）後表示僅有參與前開有罪部分之犯行（本院訴856卷第4
    4至45頁、第95至96頁）。
㈡、按共同正犯之成立，固不以行為人參與犯罪行為之全部為必
    要，只須在共同意思範圍內，各自分擔犯罪行為之一部，相
    互利用彼此之行為，遂行犯罪目的之成立即為已足。然以詐
    欺集團常見利用集團間的多人分工遂行犯罪之模式，集團上
    游又會刻意製造諸多成員間之斷點，使偵查機關難以往上追
    緝，是除非行為人即為該集團之發起、主持、操縱或指揮者
    ，而應就利用該集團成員所遂行之所有詐欺取財犯行共同負
    責；相較之下，一般參與者加入詐欺集團多半僅負責非具主
    導性之犯罪行為，對於集團內部之成員、具體分工情形等未
    必有所知悉，是一般參與者就遭詐欺集團詐騙之被害人，是
    否須同負共犯之責，仍應以各別被害人遭詐騙之犯罪事實為
    判斷，以具有犯意聯絡及行為分擔者為限，方能成立共同正
    犯。
㈢、依本案起訴書、追加起訴書附表（即如本判決附表四）編號1
    至16、編號18、19、21，有關「提款時間/處所」欄位多可
    見記載為「不詳(包括：尚待金融機構回覆、跨國提款、跨
    行轉帳）」(如編號1、4、5、7、11、15至17)、「未遭提領
    」（如編號1、5至8）；就「提款人」欄位，除編號1、編號
    2有記載特定車手之姓名（即李亞欣）外，其餘部分則記載
    為「不詳」、「不詳共犯」、「不詳男性共犯」、「不詳女
    性共犯」、「無」或空白未予記載。則以被告2人均否認有
    實際參與此部分之犯行，在部分犯罪事實尚待查明，提款人
    身分無從具體特定之情況下，卷內又無其他積極證據可認被
    告2人即為上開提款人，或者與提款人間就此部分犯罪事實
    有何犯意聯絡或行為分擔，可否遽認被告2人共犯此部分犯
    行，實屬有疑。
㈣、復依檢察官所提出之補充理由書（本院訴813卷第105至111頁
    ）雖係以被告曾國乙自白擔任取款車手之帳戶為基礎，交叉
    清查得出認為同樣遭本案詐欺集團詐欺取財之被害人，及由
    該集團所使用之人頭帳戶，但檢察官始終未能具體敘明就附
    表四編號1至16、編號18、19、21部分，被告2人具體之行為
    分擔為何（本院訴813卷第101至102頁、第127頁、第348至3
    49頁），而與本案集團間之何人具有犯意聯絡，已難認被告
    2人就此部分被害人遭詐騙之犯行應論以共同正犯；亦未見
    檢察官提出相關事證證明被告2人於本案詐欺集團係居於主
    導性地位，而應就該集團所詐騙之被害人均負共犯之責，自
    難僅憑被告2人參與本案詐欺集團一事，即據以推認被告2人
    就該集團詐騙如附表四編號1至16、編號18、19、21所示之
    被害人，均成立共同正犯。
五、綜上所述，本院綜合卷內檢察官所提出之各項事證，尚無從
    使本院就被告2人共同詐騙如附表四1至16、編號18、19、21
    所示被害人形成確信心證，基於無罪推定原則，此部分即應
    為被告2人有利之認定，而為被告2人無罪之諭知，以昭審慎
    。
陸、不另為無罪諭知部分
一、公訴意旨認被告2人於109年3月間加入前開本案詐欺集團，
    就如附表四編號17陳美玉遭詐騙並依指示匯款至陽信商業銀
    行帳號000000000000號帳戶部分，及編號22王韋茹遭詐騙並
    依指示匯款至中華郵政嘉義北社郵局帳號00000000000000號
    帳戶部分（即附表四編號17、22未以網底標示處），被告2
    人與本案詐欺集團成員間同具有犯意聯絡及行為分擔，因認
    被告2人涉嫌違反組織犯罪防制條例第3條第1項後段之參與
    犯罪組織，刑法第339條之4第1項第2款之加重詐欺取財，洗
    錢防制法第14條第1項之洗錢等罪嫌。
二、查附表四編號17、22以網底標示處（即對應本判決附表一編
    號1、3部分），固經本院依卷內事證認定被告2人成立犯罪
    並說明如前。然如前述，依卷內事證尚無從認定被告2人係
    於本案詐欺集團居於主導地位，而應就該集團所詐騙之被害
    人均負共同責任；復依附表四編號17未以網底標示處，可見
    「提款時間/處所」欄位記載為「不詳（尚待金融機構回覆
    ）」，編號17、22未以網底標示處「提款人」欄位，則分別
    記載為「不詳」、「不詳男性共犯」，則在提款時間、地點
    尚待查明，提款人之身分又無從具體特定之情況下，檢察官
    復無法舉證證明被告2人即為上開提款人，或者與該提款人
    間、其他集團成員間就此部分之犯罪事實有何犯意聯絡或行
    為分擔，自難遽令被告2人負共犯之責。是公訴意旨認被告2
    人就附表四編號17、22未以網底標示處亦成立共同正犯，容
    有未洽，惟此部分若成立犯罪，亦與上述有罪部分（即附表
    一編號1、3部分），具有接續犯之實質上一罪關係，爰不另
    為無罪之諭知。
據上論斷，應依刑事訴訟法第299條第1項前段、第301條第1項，
洗錢防制法第14條第1項，組織犯罪防制條例第3條第1項後段，
刑法第339條之4第1項第2款、第28條、第55條、第47條第1項、
第51條第5款、第38條之1第1項前段、第3項、第38條第2項，刑
法施行法第1條之1，判決如主文。
本案經檢察官楊大智提起公訴、追加起訴，檢察官王珮儒到庭執
行職務。
中　　華　　民　　國　　109 　年　　11　　月　　18　　日
　　　　　　　　　刑事第八庭  審判長法　官  邱瓊瑩
　　　　　　　　　                  法  官  楊世賢
　　　　　　　　　                  法  官  郭  嘉
上正本證明與原本無異。 
如不服本判決應於收受送達後20日內向本院提出上訴書狀，並應
敘述具體理由；其未敘述上訴理由者，應於上訴期間屆滿後20日
內向本院補提理由書（均須按他造當事人之人數附繕本）「切勿
逕送上級法院」。告訴人或被害人如對於本判決不服者，應具備
理由請求檢察官上訴，其上訴期間之計算係以檢察官收受判決正
本之日期為準。 
                                    書記官  楊文祥
中　　華　　民　　國　　109 　年　　11　　月　　18　　日
附錄本案論罪科刑法條全文：
中華民國刑法第339條之4
犯第339條詐欺罪而有下列情形之一者，處1年以上7年以下有期
徒刑，得併科1百萬元以下罰金：
一、冒用政府機關或公務員名義犯之。
二、三人以上共同犯之。
三、以廣播電視、電子通訊、網際網路或其他媒體等傳播工具，
    對公眾散布而犯之。
前項之未遂犯罰之。
洗錢防制法第14條
有第二條各款所列洗錢行為者，處7年以下有期徒刑，併科新臺
幣5百萬元以下罰金。
前項之未遂犯罰之。
前二項情形，不得科以超過其特定犯罪所定最重本刑之刑。
組織犯罪防制條例第3條
發起、主持、操縱或指揮犯罪組織者，處3年以上10年以下有期
徒刑，得併科新臺幣1億元以下罰金；參與者，處6月以上5年以
下有期徒刑，得併科新臺幣1千萬元以下罰金。但參與情節輕微
者，得減輕或免除其刑。
具公務員或經選舉產生之公職人員之身分，犯前項之罪者，加重
其刑至二分之一。
犯第1項之罪者，應於刑之執行前，令入勞動場所，強制工作，
其期間為3年。
前項之強制工作，準用刑法第90條第2項但書、第3項及第98條第
2項、第3項規定。
以言語、舉動、文字或其他方法，明示或暗示其為犯罪組織之成
員，或與犯罪組織或其成員有關聯，而要求他人為下列行為之一
者，處3年以下有期徒刑，得併科新臺幣3百萬元以下罰金：
一、出售財產、商業組織之出資或股份或放棄經營權。
二、配合辦理都市更新重建之處理程序。
三、購買商品或支付勞務報酬。
四、履行債務或接受債務協商之內容。
前項犯罪組織，不以現存者為必要。
以第5項之行為，使人行無義務之事或妨害其行使權利者，亦同
。
第5項、第7項之未遂犯罰之。
附表一至四（詳如後附）。